臺灣高等法院民事裁定  
109年度抗字第574號
 抗  告  人  賴伯男  
上列抗告人因與相對人陳衍廷、吳盈寬、陳遠寧間聲明異議事件
，對於中華民國109年2月27日臺灣新北地方法院108年度事聲字
第250號所為裁定提起抗告，本院裁定如下：
    主  文
抗告駁回。
抗告程序費用由抗告人負擔。
    理  由
一、按強制執行法第80條規定，拍賣不動產，執行法院應命鑑定
    人就該不動產估定價格，經核定後，為拍賣最低價額。又執
    行法院核定之價格應如何認為相當，屬於執行法院職權裁定
    之範圍，執行法院所核定之最低底價，僅限制投標人之出價
    不得少於此數額而已，就願出之最高價則不受限制，拍賣物
    果值高價，於應買人之競價過程中應可以合理價格賣出，而
    無損於債權人或債務人之權益，自不容當事人任意指摘執行
    法院所核定之底價為不當。次按，鑑定人估定之不動產價額
    與市價不相當時，執行法院得參考其他資料，核定拍賣最低
    價額，辦理強制執行事件應行注意事項第42條第1項後段定
    有明文。是法院核定不動產之拍賣最低價額，除應參考鑑定
    人所提出之估定價格外，尚須斟酌該不動產之實際狀況及債
    權人、債務人之利益而為最妥適之決定，並非以鑑定人估定
    之價格為唯一依據。
二、抗告人聲明異議及抗告意旨略以：伊聲請強制執行伊共有如
    原裁定附表所示9筆土地，經原法院執行處(下稱執行法院)
    送請飛騰不動產估價師事務所鑑定價格，其中編號8之611號
    土地(下稱611號土地)、編號9之428號土地(下稱系爭428號
    土地)鑑定價格分別為新臺幣(下同)1,435萬9,313元、3,299
    萬6,022元，執行法院第1次拍賣時，竟將611號土地、系爭4
    28號土地分別核定底價為3,300萬元、1,440萬元，顯然係將
    上開兩筆土地之價格錯置，拍賣程序有重大瑕疵。因原裁定
    附表所示9筆土地係分別標價合併拍賣，伊僅注意拍賣總價
    格，故先前5次拍賣並未發現611號土地、系爭428號土地之
    價格有錯置情形，迄至相對人吳盈寬拍定原裁定附表編號1
    至4、6至8等7筆土地後，伊始於108年9月20日現場抽籤時發
    現上情，當場即已聲明異議，並未故意於拍賣程序終結後始
    聲明異議。又系爭428號土地自始即核定錯誤價格，縱第6次
    拍定價格高於底價甚多，仍不得據以推論系爭428號土地第6
    次拍定價格係經過市場自由公平競爭之結果。為此，爰聲明
    異議，請求將系爭428號土地之拍賣程序撤銷，並重行進行
    拍賣。惟原法院司法事務官以107年度司執字第59359號裁定
    (下稱原處分)駁回聲明異議，原法院於109年2月27日裁定(
    下稱原裁定)駁回異議，予以維持原處分，抗告人不服提起
    抗告等語。 
三、經查：
(一)抗告人執原法院106年度訴字第1456號確定判決為執行名義
    ，請求執行法院拍賣執行原裁定附表所示9筆土地，並將拍
    賣所得價金依共有人應有部分比例分配，經原法院以107年
    度司執字第59359號分割共有物強制執行事件(下稱系爭執行
    事件)受理。執行法院將上開9筆土地囑託飛騰不動產估價師
    事務所鑑定價格，估定總價為7,067萬1,576元，系爭428號
    土地之價格則估定3,299萬6,022元，執行法院以分別標價合
    併拍賣之方式，核定總底價為7,090萬元，系爭428號土地則
    核定底價為1,440萬元，並定於107年12月18日進行第一次拍
    賣程序，異議人於107年11月22日收受拍賣通知後，未對系
    爭428號土地之底價異議(見執行卷二第6-10頁、卷三第141-
    142頁、第152頁)。嗣後多次拍賣程序，均因無人應買而逐
    次減價續行拍賣，迨至108年5月21日第6次拍賣程序，總底
    價已減為2,334萬元，系爭428號土地則減為473萬元，始由
    相對人吳盈寬拍得原裁定附表編號1至4、6至8等7筆土地，
    並經執行法院核發權利移轉證書(見執行卷四第177-179頁、
    第249頁、第263-264頁)。其餘兩筆土地即原裁定附表編號5
    之410號土地及系爭428號土地，因吳盈寬非該2筆土地之共
    有人，執行法院乃於108年6月4日通知共有人(見執行卷五第
    126-127頁)，詢問有無意願照拍定同一價格優先承買，系爭
    428號土地拍定價格為694萬元，抗告人於同年月10日收受優
    先承買通知後，於同年月18日聲明願意依原拍定價格694萬
    元優先承買系爭428號土地(見執行卷五第128頁、第175頁)
    ，執行法院於108年9月20日以抽籤方式定由共有人陳遠寧優
    先承買後，抗告人始稱系爭428號土地之價格過低，明顯低
    於鑑價等情(見執行卷五第264頁)，業經本院核閱系爭執行
    事件卷宗確認無訛。
(二)系爭428號土地鑑定價額雖為3,299萬6,022元(見執行卷二第
    8頁)，然經司法事務官參酌查封筆錄及地政機關提供之空照
    圖、債權人107年7月31日所陳報之照片、鑑價報告現況照片
    等資料，並考量土地上有鐵皮建物占用大部分面積，將嚴重
    影響土地利用等因素，依職權將系爭428號土地底價價格調
    整為1,440萬元（見執行卷一第139頁、第142-144頁、第182
    -183頁、第000-000-0頁、卷二第126-128頁、卷三第141-14
    2頁)，自非無據。且執行法院核定之底價是否過低，經由公
    開拍賣應買人競價之市場機制，即得明瞭，系爭428號土地
    自聲請強制執行以來，歷經6次拍賣程序，第5次拍賣已減價
    至591萬元(見執行卷四第117-118頁)，猶無人應買，且歷次
    減價拍賣通知均合法送達於抗告人(見執行卷三第212頁、卷
    四第15頁、第74頁、第132頁、第190頁)，抗告人非但未有
    異議，更於第6次拍賣程序聲明願照拍定價格694萬元之同一
    條件行使優先承買權如前所述，足徵執行法院原核定之底價
    並無偏低之情事。揆諸前揭說明，核定執行標的之拍賣底價
    乃執行法院之職權，該底價僅限制投標人出價不得少於此數
    額，就願出之最高價額則不受限制，若拍賣物果值高價，於
    應買人之競價過程中應可以合理價格賣出，而無損於債權人
    或債務人之權益，自不容債權人或債務人任意指摘執行法院
    所核定之底價為不當。再者，如撤銷系爭428號土地之拍賣
    程序，重新再行拍賣，必導致執行時間之拖延，損及其他共
    有人權益，且需增加執行費用之負擔，自不利於其他共有人
    ，更罔顧市場交易機能。是原法院民事執行處司法事務官參
    酌查封筆錄、空照圖、債權人提供之照片、鑑價報告所附現
    況照片等資料，並考量土地利用現況後，核定系爭428號土
    地以1,440萬元作為系爭執行事件第1次拍賣之底價，並無違
    法或不當，抗告人前揭抗告意旨，尚難憑採。至於抗告意旨
    略以611號、系爭428號兩筆土地價格錯置云云，乃屬其個人
    臆測之詞，系爭428號土地既經多次拍賣猶無人應買可明核
    定底價並無過低，且鑑定報告本非唯一依據均如前述，抗告
    意旨猶執陳詞爭執，自無可取。
四、綜上所述，執行法院核定系爭428號土地最低拍賣金額並無
    偏低之情事，抗告人主張應撤銷拍賣程序，自無所據。原裁
    定維持司法事務官所為駁回聲明異議之裁定，駁回抗告人之
    異議，核無違誤，抗告意旨指摘原裁定不當，求予廢棄，為
    無理由，應予駁回。
五、據上論結，本件抗告為無理由，裁定如主文。 
中　　華　　民　　國　　109 　年　　9 　　月　　24　　日
                    民事第五庭
                        審判長法  官  賴劍毅
　　　　　　　　　　　　　　  法  官  陳君鳳
                              法  官  楊雅清
正本係照原本作成。
本裁定除以適用法規顯有錯誤為理由外，不得再抗告。如提起再
抗告，應於收受送達後10日內委任律師為代理人向本院提出再抗
告狀。並繳納再抗告費新臺幣１千元。
中　　華　　民　　國　　109 　年　　9 　　月　　25　　日
　　　　　　　　　　　    　　書記官  陳惠娟